臺灣新竹地方法院刑事判決　　　　　　　100年度訴字第228號
公　訴　人　臺灣新竹地方法院檢察署檢察官
被　　　告　鍾進亮
選任辯護人　林思銘律師
上列被告因違反槍砲彈藥刀械管制條例案件，經檢察官提起公訴
（100 年度偵字第4189號），本院判決如下：
    主  文
鍾進亮未經許可，持有可發射金屬具有殺傷力之槍枝，處有期徒
刑壹年捌月，併科罰金新臺幣陸萬元，罰金如易服勞役，以新臺
幣壹仟元折算壹日。緩刑伍年，並應於判決確定後陸個月內向公
庫支付新臺幣伍萬元。扣案之土造長槍壹支（槍枝管制編號：00
00000000號）、西德釘壹包及鋼珠壹包，均沒收。
    事  實
一、鍾進亮明知可發射金屬具有殺傷力之土造長槍為槍砲彈藥刀
    械管制條例所管制之物品，非經主管機關許可不得持有，竟
    基於非法持有具有殺傷力土造長槍之犯意，於民國100 年4
    月中旬某日，以新臺幣（下同）7,000 元向真實姓名年籍不
    詳之成年男子，購買由具擊發機構之木質槍身及土造金屬槍
    管組合而成，擊發功能正常，可用以發射金屬具有殺傷力之
    土造長槍（槍枝管制編號0000000000）1 支，及不具殺傷力
    之工業火藥（即西德釘）1 包、鋼珠1 包後，放置於其所有
    車牌號碼JR-0558 號自用小客車內而持有之。嗣於100 年4
    月20日晚上7 時許，在新竹縣五峰鄉○○○路45公里處前為
    警查獲，而在上開車內查扣前揭土造長槍1 支、西德釘1 包
    及鋼珠1 包等物，始悉上情。
二、案經新竹縣政府警察局竹東分局報請臺灣新竹地方法院檢察
    署檢察官偵查起訴。
    理  由
壹、證據能力之認定
一、本件被告鍾進亮之供述，被告及其辯護人均未主張係以不正
    方法取得或筆錄記載與實際所述不符合之情形而無證據能力
    ，足認被告警詢、偵查中之供述，均屬出於自由意識之陳述
    ，無何任意性之瑕疵可指，應具有證據能力。
二、次按被告以外之人於審判外之陳述，雖不符前四條之規定，
    而經當事人於審判程序同意作為證據，法院審酌該言詞陳述
    或書面陳述作成時之情況，認為適當者，亦得為證據；又
    當事人、代理人或辯護人於法院調查證據時，知有第159 條
    第1 項不得為證據之情形，而未於言詞辯論終結前聲明異議
    者，視為有前項之同意，刑事訴訟法第159 條之5 第1 項、
    第2 項分別定有明文。查本件被告以外之供述證據及卷內以
    其記載為內容之文書證據，雖屬被告以外之人於審判外之言
    詞陳述，惟被告及其辯護人未於本院言詞辯論終結前就相關
    證據無證據能力，聲明異議，依上開規定，即視為同意於審
    判程序作為證據，復經本院審酌陳述作成時之情況，認為適
    當，而認得作為本件之證據。
三、非供述證據部分，被告及其辯護人均未於本院言詞辯論終結
    前表示無證據能力，復查其取得過程亦無何明顯瑕疵，而應
    可作為本件之證據。
貳、實體部分
一、認定犯罪構成要件事實所憑之證據及理由：
(一)、訊據被告鍾進亮對於上揭非法持有具有殺傷力土造長槍之犯
    行均坦承不諱（見偵卷第7 至12頁、31至32頁，本院審訴字
    卷第19頁反面，本院訴字卷第14頁），且有新竹縣政府警察
    局竹東分局搜索扣押筆錄暨同意搜索書、扣押物品目錄表、
    扣押物品收據及現場照片8 張、新竹縣政府警察局槍枝初步
    檢視報告表1 份暨照片6 張、新竹縣政府警察局竹東分局桃
    山派出所100 年6 月20日偵查報告等在卷足稽（見偵卷第13
    至25頁、48至51頁），此外，並有前揭土造長槍1 支、西德
    釘1 包及鋼珠1 包等物扣案足資佐證（以100 年度院黃字第
    072 號、100 年度院黃字第073 號扣押保管中，扣押物品清
    單見本院審訴字卷第11、13頁）。
(二)、扣案槍枝（槍枝管制編號：0000000000號），經送內政部警
    政署刑事警察局以檢視法、性能檢驗法、試射法鑑定後，鑑
    驗結果為：一、送鑑長槍1 支（槍枝管制編號：0000000000
    ），認係土造長槍，由具擊發機構之木質槍身及土造金屬槍
    管組合而成，擊發功能正常，可供擊發口徑0.27吋建築工業
    用彈（作為發射動力），用以發射彈丸使用，認具殺傷力；
    二、送鑑工業火藥1 包，認均係口徑0.27吋之建築工業用彈
    ，均不具金屬彈頭，認不具殺傷力；三、送鑑鋼珠1 包，認
    均係金屬彈丸等情，有內政部警政署刑事警察局100 年6 月
    2 日刑鑑字第1000065354號鑑定書1 份附卷可證（見偵卷第
    39至40頁），則前揭扣案槍枝具有殺傷力一節甚明。綜上，
    堪認被告前揭自白與事實相符，堪予採信，本案事證明確，
    被告犯行足堪認定，應予依法論科。
二、論罪科刑
(一)、核被告鍾進亮所為，係違反槍砲彈藥刀械管制條例第8 條第
    4 項之未經許可持有可發射金屬具有殺傷力之槍枝罪。
(二)、被告於100 年4 月中旬某日持有前揭扣案槍枝至於同年月20
    日遭查獲之時不到半個月，時間甚短，其持有之目的僅係為
    驅趕破壞農作物之野豬一情，已據被告供述在卷（見本院訴
    字卷第21頁），且於此期間內被告並未持該槍枝為何犯罪行
    為，未實際上對社會治安造成重大危害，則被告所為上開犯
    行顯非出於危害社會之不法目的，係為維護農作物而一時失
    慮、誤蹈法網致觸犯本案之重罪；又被告平日確有從事農務
    並有菜園耕作一節，亦有被告所提之標示有「鍾進亮菜園」
    及其他農場、農園聯絡電話註記之木製看板照片、農場照片
    、被告務農照片等附卷可參（見本院審訴字卷第25至31頁）
    。本院審酌上開被告犯罪之客觀情節及行為動機，認被告犯
    行顯可憫恕，客觀上足以引起社會一般人之同情，若處以該
    罪之法定最低刑度，亦難免情輕法重，且不符合罪刑相當性
    及比例原則，爰依刑法第59條規定，酌減其刑。
(三)、爰審酌被告並無前科，素行良好，又槍枝性質上屬高度危險
    之物品，極易對他人生命、身體造成傷害，非法持有槍枝對
    社會治安潛藏高度危害，非經主管機關許可自不得擅自持有
    ，以維社會大眾安全，是以被告持有具殺傷力之土造長槍，
    顯對社會之秩序及安寧造成不安，兼衡被告持有前揭土造長
    槍係為驅趕動物，避免作物遭破壞之動機，持有時間甚短，
    主觀惡性及犯罪情節尚非重大，併衡酌被告家中尚有母親、
    太太及4 個小孩之家庭狀況，目前務農之工作平均1 個月約
    3 萬元左右之薪資收入，且犯後坦承犯行，顯具悔意等一切
    情狀，量處如主文所示之刑，並就所處罰金刑部分諭知如易
    服勞役之折算標準。
(四)、另查被告未曾因故意犯罪受有期徒刑以上刑之宣告，此有臺
    灣高等法院被告前案紀錄表1 份在卷可按，其因一時失慮致
    罹刑典，經此偵審教訓應能知所警惕而無再犯之虞，且被告
    勤懇務農，有固定工作及收入，本院綜合其個人生活狀況、
    工作與家庭環境等情，認被告所受之刑之宣告以暫不執行為
    適當，爰併諭知緩刑5 年，並應於判決確定後6 個月內向公
    庫支付5 萬元，以啟自新。
(五)、沒收之諭知：
１、扣案之土造長槍1 枝（槍枝管制編號：0000000000號），經
    鑑定結果，認具有殺傷力，已如前述，屬槍砲彈藥刀械管制
    條例第4 條第1 項第1 款所規定之槍砲，依同條例第5 條規
    定，非經中央主管機關許可，不得持有之，自屬違禁物，應
    依刑法第38第1 項第1 款之規定宣告沒收。
２、扣案送鑑鋼珠1 包，認均係金屬彈丸，送鑑西德釘1 包，認
    均係口徑0.27吋建築工業用彈，不具金屬彈頭，不具殺傷力
    等情，均已如前述，然此係於被告購買前揭土造長槍時所一
    併取得，業據被告於準備程序時供述明確（見本院審訴字卷
    第19頁反面），堪認扣案之西德釘及鋼珠係供前揭土造長槍
    使用，且為被告所有；參以扣案具殺傷力之土造槍經鑑定後
    ，鑑定結果認：可供擊發口徑0.27吋建築工業用彈（作為發
    射動力），用以發射彈丸使用一節，有前揭鑑定書在卷可憑
    ，足見扣案之土造長槍殺傷力之最終實現，倘無適用彈丸用
    供擊發，亦絕無從對人體產生實害結果；反之，倘有適用彈
    丸供擊發之用，甚經瞄準人體射擊，其危險性亦絕非單純持
    有土造長槍可相比擬，甚且可能產生一定之實害結果，當可
    推論扣案被告所有之鋼珠1 包、西德釘1 包，與被告所犯前
    揭持有具有殺傷力之槍枝罪之間具有密切關聯性，自均屬供
    犯本罪所用之物，依刑法第38條第1 項第2 款之規定，均併
    予宣告沒收。
據上論斷，應依刑事訴訟法第299 條第1 項前段，槍砲彈藥刀械
管制條例第8 條第4 項，刑法第11條前段、第59條、第42條第3
項、第74條第1 項第1 款、第2 項第4 款、第38條第1 項第1 款
、第2 款，判決如主文。
本案經檢察官邱宇謙到庭執行職務。
中    華    民    國    100   年    10    月    21    日
                  刑事第一庭審判長法  官  陳健順
                                  法  官  楊惠芬
                                  法  官  林哲瑜
以上正本證明與原本無異。
如不服本判決應於收受判決後10日內向本院提出上訴書狀，並應
敘述具體理由。其未敘述上訴理由者，應於上訴期間屆滿後20日
內向本院補提理由書(均須按他造當事人之人數附繕本)「切勿逕
送上級法院」。
中    華    民    國   100    年    10    月    21    日
                                  書記官  鍾佩芳
附錄本案論罪科刑法條全文：
槍砲彈藥刀械管制條例：
第8 條  未經許可，製造、販賣或運輸鋼筆槍、瓦斯槍、麻醉槍
        、獵槍、空氣槍或第四條第一項第一款所定其他可發射
        金屬或子彈具有殺傷力之各式槍砲者，處無期徒刑或五
        年以上有期徒刑，併科新臺幣一千萬元以下罰金。
        未經許可，轉讓、出租或出借前項所列槍枝者，處五年
        以上有期徒刑，併科新臺幣一千萬元以下罰金。
        意圖供自己或他人犯罪之用，而犯前二項之罪者，處無
        期徒刑或七年以上有期徒刑，併科新臺幣一千萬元以下
        罰金。
        未經許可，持有、寄藏或意圖販賣而陳列第一項所列槍
        枝者，處三年以上十年以下有期徒刑，併科新臺幣七百
        萬元以下罰金。
        第一項至第三項之未遂犯罰之。
        犯第一項、第二項或第四項有關空氣槍之罪，其情節輕
        微者，得減輕其刑。